臺灣臺南地方法院民事判決　九十一年訴字第一六五八號
　　原　　　告　　乙○○○
　　　　　　　　　丁○○
　　　　　　　　　戊○○
　　　　　　　　　己○○
　　法定代理人　　己○○
　　　　　　　　　甲○○
　　訴訟代理人　　己○○
　　被　　　告　　庚○○
右當事人間請求侵權行為損害賠償事件，由本院刑事庭移送前來，本院判決如左：
    主  　　文
被告應給付原告乙○○○新臺幣壹佰伍拾貳萬伍仟貳佰捌拾元，應給付原告丁○○新
台幣伍拾萬元，應給付原告戊○○新台幣伍拾萬元，應給付原告己○○新台幣伍拾萬
元，應給付原告丙○○新台幣壹拾萬元，及均自民國九十一年三月八日起至清償日止
，按週年利率百分之五計算之利息。
原告其餘之訴駁回。
訴訟費用由被告負擔十七分之十，餘由原告負擔。
本判決第一項於原告乙○○○以新台幣伍拾萬玖仟元，於原告丁○○、戊○○、戊○○各以新台幣壹拾陸萬柒仟元，於原告丙○○以新台幣萬肆仟元分別為被告供擔保
後，得各自就其勝訴部分假執行。
原告其餘假執行之聲請駁回。
    事 　　 實
甲、原告方面：
　一、聲明：求為判決被告應給付原告乙○○○新台幣（下同）一百九十五萬四千一
　　　　　　百十八元，被告應給付原告丁○○、己○○、戊○○各一百萬元，被告
　　　　　　應給付原告丙○○五十萬元，及均自起訴狀繕本送達翌日起至清償日止
　　　　　　，按週年利率百分之五計算之利息，並陳明願供擔保請准宣告假執行。
　二、陳述：
　　（一）緣被告係計程車司機，為從事汽車駕駛業務之人，本應注意飲酒後吐氣所
　　　　　含酒精成份超過每公升０點二五毫克以上者，不得駕駛動力交通工具，竟
　　　　　仍於民國九十年十一月三日晚上九時四十分許，於酒後其吐氣所含酒精成
　　　　　份已達每公升零點七三毫克之不能安全駕駛狀態下，仍駕駛車牌號碼八Ｑ
　　　　　－二０三號營業小客車，沿台南縣仁德鄉○○路○段由北往南方向行駛，
　　　　　途經該路八五四號前設有閃光黃燈號誌之交岔路口時，本應注意車前狀況
　　　　　並隨時採取必要之安全措施，及應注意行經設有閃光黃燈之路口，應減速
　　　　　慢行，而依當時情形，天候晴天，夜間有照明，路面乾燥、無缺陷或障礙
　　　　　物，視距良好，非有不能注意之情形，竟疏未注意，貿然以時速三十公里
　　　　　之速度前行，撞及欲橫越該交岔路口之訴外人謝清蓄及原告丙○○，造成
　　　　　原告丙○○受有頭部外傷併頭皮瘀青血腫，右肘及下背部皮膚瘀青擦傷等
　　　　　傷害，訴外人謝清蓄則受有顱內出血之傷害，經送醫急救後不治死亡。
    （二）原告乙○○○為訴外人謝清蓄之配偶，原告丁○○、己○○、戊○○分別
          為謝清蓄之子女，爰依民法第一百八十四條、第一百九十二條、第一百九
          十四條請求侵權行為之損害賠償：
      １、原告乙○○○部分：
　　  　(1)殯葬費：三十一萬八千四百五十元。
        (2)法定扶養費：原告乙○○○係二十六年十二月十八日出生，於訴外人謝清
          蓄死亡時，為六十四歲，依女性平均壽命七十五歲，應可請求十一年之扶
          養費，依霍夫曼法計算可請求六十三萬五千六百六十八元。
        (3)精神慰撫金：一百萬元
        共計一百九十五萬四千一百十八元。
      ２、原告丁○○、己○○、戊○○部分：
        精神慰撫金：被告迄今拒絕賠償，原告求償無門，精神損害不可謂不大，各
        請求一百萬元為適當。
      ３、原告丙○○部分：
        精神慰撫金：原告丙○○因受本次驚嚇精神受驚異常，目前在精神科治療中
        ，其精神損害甚巨，以請求五十萬元為適當。
乙、被告方面：
  一、聲明：求為判決駁回原告之訴。
  二、陳述：其對本件事故雖應負完全之過失責任，惟原告請求之金額過高。
    理  　　由
一、本件原告起訴主張：被告係計程車司機，為從事駕駛業務之人，於九十年十一月
    三日晚上九時四十分許，飲酒後吐氣所含酒精濃度已高達每公升０點七三毫克，
    不能安全駕駛動力交通工具，竟仍駕駛車號八Ｑ－二０三號營業小客車，沿台南
    縣仁德鄉○○路由北向南行駛，且於途經該路二段八五四號前設有閃光黃燈號誌
    之交岔路口時，本應注意車前狀況，隨時採取必要之安全措施，及該路段限速二
    十五公里，不得超速行駛，並應減速慢行，竟疏未注意，仍以時速三十公里之速
    度超速急馳，致撞及由東向西欲橫越該交岔路口之訴外人謝清蓄及原告丙○○，
    致原告丙○○受有頭部外傷併頭皮瘀青血腫、右肘及下背部皮膚瘀青擦傷之傷害
    ，訴外人謝清蓄則因頭背腹撞挫傷及顱內出血，經送醫急救後不治死亡，爰依侵
    權行為法律關係請求被告給付原告乙○○○一百九十五萬四千一百十八元（殯葬
    費三十一萬八千四百五十元，扶養費六十三萬五千六百六十八元，精神慰撫金一
    百萬元），給付原告丁○○、己○○、戊○○精神慰撫金各一百萬元，給付原告
    丙○○精神慰撫金五十萬元等情。被告則以：其就前開事故雖應負完全之過失責
    任，惟原告請求之金額過高，其經濟狀況無法負擔等語資為抗辯。
二、經查，原告主張被告於九十年十一月三日晚上九時四十分許，飲酒後吐氣酒精濃
    度已達每公升０點七三毫克，在酒醉不能安全駕駛動力交通工具之情形下，仍駕
    駛車號八Ｑ－二０三號營業小客車，沿台南縣仁德鄉○○路由北向南行駛，且於
    途經該路二段八五四號前設有閃光黃燈號誌之交岔路口時，本應注意車前狀況，
    隨時採取必要之安全措施，及該路段限速二十五公里，不得超速行駛，並應減速
    接近，注意安全，小心通過，而依當時情形，又無不能注意之情事，竟疏未注意
    ，仍以時速三十公里之速度超速急馳，致撞及由東向西欲橫越該交岔路口之訴外
    人謝清蓄及原告丙○○，致原告丙○○受有頭部外傷併頭皮瘀青血腫、右肘及下
    背部皮膚瘀青擦傷之傷害，訴外人謝清蓄則因頭背腹撞挫傷及顱內出血，經送醫
    急救後不治死亡之事實，除為被告所不爭執外，並有診斷證明書、相驗屍體證明
    書、驗斷書、道路交通事故調查報告表各一份可資佐證，堪信為真實；是被告酒
    醉駕駛計程車，行經設有閃光黃燈號誌岔路口，未減速慢行，及未注意車前狀況
    ，為本件肇事原因，訴外人謝清蓄、原告丙○○無肇事因素一節，堪可論斷，且
    本件事故經台灣省台南區車輛行車事故鑑定委員會鑑定結果，亦同此見解，有該
    會南鑑字第九０一五五二號鑑定意見書一份可憑。被告就本件車禍事故之發生，
    既難辭過失之咎，訴外人謝清蓄又因本件事故死亡，原告丙○○亦受有前揭傷害
    ，顯見被告之過失行為，與訴外人謝清蓄之死亡及原告丙○○前揭傷害間，具有
    相當之因果關係。是原告依侵權行為之規定，請求被告賠償其所受之損害，自非
    無據。
三、按不法侵害他人致死者，對於支出醫療及增加生活上需要之費用或殯葬費之人，
　　亦應負損害賠償責任。被害人對於第三人負有法定扶養義務者，加害人對於該第
　　三人亦應負損害賠償責任。又不法侵害他人致死者，被害人之父母、子女及配偶
　　，雖非財產上之損害，亦得請求賠償相當之金額。不法侵害他人之身體、健康者
　　被害人雖非財產上之損害，亦得請求賠償相當之金額。民法第一百九十二條第一
　　、二項、第一百九十四條、第一百九十五條第一項分別定有明文。茲就原告請求
　　之項目及金額審酌如下：
  （一）殯葬費部分：
        原告乙○○○主張其因配偶謝清蓄死亡，支出殯葬費三十一萬八千四百五十
        元之事實，除為被告所不爭執外，並有原告所提估價單、免用統一發票收據
        各一紙在卷可稽，堪信為真實。
  （二）原告乙○○○扶養費部分：
        按夫妻互負扶養之義務，其負扶養義務之順序與直系血親卑親屬同，其受扶
        養權利之順序，與直系血親尊親屬同；又直系血親相互間互負扶養之義務；
        負扶養義務者有數人，而其親等同一時，應各依其經濟能力，分擔義務；受
        扶養權利者為直系血親尊親屬時，其受扶養權利不以無謀生能力為必要，民
        法第一千一百十四條第一款、第一千一百十五條第三項、第一千一百十七條
        第二項分別定有明文。查，原告乙○○○為被害人謝清蓄之配偶，謝清蓄對
        原告乙○○○自負有扶養義務，而原告乙○○○係於二十六年十二月十八日
        出生，有原告所提戶籍謄本附卷可考，本件事故於九十年十一月三日發生，
        謝清蓄於九十年十一月四日死亡時，原告乙○○○為六十三歲十月又十六日
        （即六十三點八八歲），依內政部統計處九十一年二月二十日九十年國人零
        歲平均餘命估測結果摘要表所示，台灣地區九十年女性零歲平均餘命為七十
        八點四九歲，是原告乙○○○尚有十四點六一年之餘命可受扶養，以九十年
        度申報綜合所得稅之扶養親屬免稅額每人每年七萬四千元計算，復因其尚有
        三子即原告丁○○、戊○○、己○○，應與謝清蓄共負扶養義務（有戶籍謄
        本可佐），應以四分之一計之，並依霍夫曼式計算法，扣除以法定利率計算
        之中間利息，原告乙○○○一次可得請求被告賠償之扶養費為二十萬六千八
        百三十元｛年別5%複式霍夫曼計算法（第一年不扣除中間利息），其計算式
        為：[74000*10.00000000（此為應受扶養14年之霍夫曼係數）+74000*0.61*
　　　　（11.00000000-00.00000000）]除以4（受扶養人數）=206830（小數點以下
　　　　四捨五入）｝。原告乙○○○超過二十萬六千八百三十元扶養費之請求，自
　　　　屬無據。
　（三）精神慰撫金部分：
        查被告酒後駕車，超速行駛，於設有閃光號誌之交岔路口又未減速慢行，而
        撞及橫越馬路之訴外人謝清蓄及原告丙○○，致訴外人謝清蓄送醫急救後不
        治死亡；原告乙○○○因而喪失結褵數十年的丈夫，無人繼續扶持共度人間
        疾苦，原告丁○○、己○○、戊○○遭喪父之痛，原告丙○○年僅六歲餘，
        因本件事故受有頭部外傷併頭皮瘀青血腫、右肘及下背部皮膚瘀青擦傷之傷
        害，衡情渠等之精神或身體均因之受有相當程度之痛苦，當不言可喻，再參
        以被告入監執行前係以駕駛計程車為業，月入約二萬多元，名下有一間公寓
        ，原告己○○從事機械維修，月入四萬餘元，原告丁○○從事保險業，原告
        戊○○為住都局約僱人員，月入三萬餘元，本院審酌被告加害之程度、原告
        丙○○受傷之程度、雙方身分、地位及資力等一切情狀，認死者之配偶即原
        告乙○○○以一百萬元，死者之三名子女即原告戊○○、己○○、丁○○各
        以五十萬元填補渠等精神痛苦為適當，又原告丙○○雖受有前開傷害，惟非
        重大或不治之傷害，且其法定代理人己○○於九十一年八月二十三日亦到庭
        陳稱原告丙○○之外傷已痊癒，且其在精神科治療情形還好，是本院認原告
        丙○○部分以十萬元之慰撫金為適當。
  （四）綜上所述，原告乙○○○得請求之金額為一百五十二萬五千二百八十元。原
        告戊○○、己○○、丁○○得請求之金額各為五十萬元，原告丙○○得請求
        之金額為十萬元。
四、從而，原告依侵權行為法律關係，請求被告於給付原告乙○○○一百五十二萬五
    千二百八十元、給付原告戊○○、己○○、丁○○各五十萬元、給付原告丙○○
    十萬元，及均自起訴狀繕本送達翌日（即九十一年三月八日）起至清償日止，按
    週年利率百分之五計算之利息範圍內，為有理由，應予准許，逾此範圍之請求為
    無理由，應予駁回。又原告勝訴部分，原告陳明願供擔保請准宣告假執行，核無
    不合，爰分別酌定相當擔保金額准許之，至原告敗訴部分，渠等假執行之聲請已
    失所附麗，應併駁回。
中　　　華　　　民　　　國　　九十一　　年　　　九　　　月　　　六　　　日
                                臺灣臺南地法院民事第一庭
~B法　　　官　林育幟
右為正本，係照原本作成。
如對本判決上訴，須於判決送達後廿日內向本院提出上訴狀
中　　　華　　　民　　　國　　九十一　　年　　　九　　　月　　　九　　　日
~B法院書記官　黃淑櫻
